臺灣高雄地方法院民事判決
110年度雄簡字第1308號
原      告  饒煥欽  

兼
訴訟代理人  張宜蘭  

被      告  凌鋒和平企業家管理委員會

法定代理人  張碧子  
訴訟代理人  張名賢律師
            黃羽駿律師
            陳微雅律師
複  代理人  吳孟蓉律師
上列當事人間請求損害賠償事件，本院於民國111年9月20日言詞
辯論終結，判決如下：
    主  文
原告之訴駁回。
訴訟費用由原告負擔。
    事實及理由
一、原告主張：原告於民國109年4月1日下午3時許，經鄰居告知
    原告共有之高雄市○鎮區○○○路000號房屋（下稱系爭房屋，
    原告應有部分比例各為1/2），因系爭房屋所在凌鋒和平企
    業家大樓（下稱系爭大樓）3至12樓之共同糞管堵塞破裂，
    糞便及糞水外溢（下稱系爭事件），污損系爭房屋內部，且
    致系爭房屋之1樓大理石地板、1樓牆面、2間木作隔間，及
    鐵捲門毀損（下稱系爭屋損），需費新臺幣（下同）932,40
    0元始能回復原狀。惟經原告於109年4月1日通知被告修繕，
    卻未獲置理，原告再於106年6月29日以存證信函催告被告修
    繕，亦無結果。然而被告與區系爭大樓區分所有權人之間有
    委任關係存在，依照規約及公寓大廈管理條例規定，被告有
    維護系爭大樓公共設備之義務，被告竟違反該義務致生系爭
    事件，導致系爭房屋受損。爰依民法債務不履行及公寓大廈
    管理條例之法律關係提起本件訴訟，並僅就其中46萬元求償
    等語，並聲明：被告應給付原告46萬元，及自起訴狀繕本送
    達翌日起至清償日止，按週年利率5％計算之利息。
二、被告則以：
　　㈠原告並未舉證證明系爭事件發生係可歸責於被告。蓋原告
      原將系爭房屋出租予訴外人富田診所營業使用，該診所遷
      離後，系爭房屋即關閉鐵門，外人難以進入，被告自無從
      探知系爭事件發生，直至污水自系爭房屋內漫流至鐵門外
      之騎樓，影響系爭大樓衛生及通行安全，被告始知上情，
      並將外流污水清潔完畢，惟於未獲原告協力的情況下，尚
      無從探知污水溢流之緣由。又被告每年度均固定安排系爭
      大樓化糞池抽取作業，已善盡大樓設備維護義務，要無原
      告指摘之可歸責事由存在。
    ㈡原告並未舉證證明系爭房屋確因系爭事件受有系爭屋損，
      縱認原告上開主張有理，然：
    ⒈原告請求廢棄物拆除費2萬元、搬運費4萬元、木作隔間拆
      除費3萬元、廢棄木板運除費12,000元、木作房重作費175
      ,000元及木材搬運費15,000元部分：
      系爭房屋內之櫃台、診間隔間乃富田診所遷出時所遺留，
      此部分拆除、搬運費用與系爭事件並無因果關係，且有重
      複請求情事，應予剔除。
    ⒉原告請求敲除大理石地板費8萬元、重新鋪設大理石地磚費
      198,000元，及地面整平、防水費5萬元部分：
      原告應舉證證明系爭屋損已達須敲除並重鋪1樓地板之程
      度，否則即難謂其間有何因果關係，況以新換舊應予折舊
      。
    ⒊原告請求重製櫃子費用20萬元部分：
      系爭房屋內本無裝置櫃子，要難謂原告有此損失，亦未據
      原告舉證與系爭事件之關聯性。倘認原告請求為有理由，
      亦應折舊。
    ⒋原告請求牆面修補費2萬元、重新油漆費3萬元部分：
      依原告所提現場照片，污水高度係在牆面白色油漆下緣，
      並無全牆整新之必要，原告復未舉證證明此部分費用支出
      與系爭事件有何關聯，亦未予折舊，均不可採。
    ⒌原告請求鐵捲門修理費及部分更新費共15,000元部分：
      原告應舉證證明此與系爭事件有何因果關係、必要性。縱
      有因果關係，亦應折舊。
    ⒍原告請求內部清潔及收尾垃圾運除費共3,000元部分：
      此項請求與⒈所示廢棄物搬運費、廢棄木板運除費性質相
      同，乃重複請求，應予剔除。
　　等語，資為抗辯，並聲明：原告之訴駁回。
三、經查，系爭房屋為原告共有（應有部分各為1/2），為系爭
    大樓之區分所有建物之一，而系爭大樓3至12樓則設置安養
    中心。系爭房屋於109年4月1日發生糞便及糞水外溢情形，
    嗣經被告派員清潔消毒處理等情，有系爭房屋建物謄本、糞
    水外溢照片、清潔完成照片、高雄市政府環保局109年4月23
    日高市環局稽字第10933347500號函、110年10月20日高市環
    局稽字第11039593700號函暨稽查紀錄及照片、高雄市政府1
    10年4月27日高市研考聯字第11030275900號函暨陳情資料、
    兩造LINE對話紀錄、報案紀錄、系爭大樓安養中心樓層配置
    照片、系爭大樓警衛執勤日報表、被告LINE群組對話紀錄、
    清潔消毒費用發票、系爭大樓區權人會議紀錄、高雄市政府
    勞人福利機構名冊在卷可稽（見本院卷一第6至10、34至35
    、38至40、85至88、117、131至134、136、152至188頁，本
    院卷二第25至32頁），且為兩造所不爭執，堪信為真實。
四、本院之判斷：
　　原告另主張系爭事件發生原因係被告未盡公共設備維護義務
    所致，導致系爭屋損，須費932,400元始能修復等節，則為
    被告所否認，並以前詞置辯，是本院應審酌者厥為：㈠系爭
    事件是否可歸責被告未盡維護義務所致？㈡如是，則系爭房
    屋所受損害之項目及修復費用之金額為何？茲論述如下：
　　㈠系爭事件未能證明係可歸責被告未盡維護義務所致
　　⒈按管理委員會為執行區分所有權人會議決議事項及公寓大
      廈管理維護工作，由區分所有權人選任住戶若干人為管理
      委員所設立之組織。而共用部分、約定共用部分之修繕、
      管理、維護，由管理負責人或管理委員會為之。共有及共
      用部分之清潔、維護、修繕及一般改良為管理委員會之職
      務。公寓大廈管理條例第3條第9款、第10條第2項前段、
      第36條第2款分別定有明文。依前揭規定可知，管理委員
      會乃指為執行區分所有權人會議決議事項及公寓大廈管理
      維護工作，由區分所有權人選任住戶若干人為管理委員所
      設立之組織，是管理委員會與各該區分所有權人之間，就
      社區住戶規約規定之事項暨共用部分修繕、管理、維護等
      庶務管理，自係存在概括委任之法律關係。經查，原告既
      為系爭大樓之區分所有權人之一，依上開說明，其就系爭
      大樓規約事項、區權人決議事項及共用部分之維修管理等
      大樓事務，與被告間即存有委任甚明，合先敘明。
　　⒉按稱委任者，謂當事人約定，一方委託他方處理事務，他
      方允為處理之契約；受任人因處理委任事務有過失，或因
      逾越權限之行為所生之損害，對於委任人應負賠償之責，
      民法第528條、第544條分別定有明文。次按因可歸責於債
      務人之事由，致為不完全給付者，債權人得依關於給付遲
      延或給付不能之規定行使其權利，民法第227條第1項亦有
      明文。而不完全給付，係指債務人所為之給付，因可歸責
      於其之事由，致給付內容不符債務本旨，而造成債權人之
      損害所應負之債務不履行損害賠償責任。末按當事人主張
      有利於己之事實者，就其事實有舉證責任，民事訴訟法第
      277條本文並有明文。又民事訴訟如係由原告主張權利者
      ，應先由原告負舉證之責，若原告先不能舉證，以證實自
      己主張之事實為真實，則被告就其抗辯事實即令不能舉證
      ，或其所舉證據尚有疵累，亦應駁回原告之請求。準此，
      委任人如主張受任人處理委任事務有過失，或有債務不履
      行之情事，致其受有損害，自應就此利己事實負舉證之責
      任。本件原告主張被告未盡管理維護義務，致系爭事件發
      生，然為被告所否認，依前揭說明，自應由原告就此等事
      實負舉證責任。
　　⒊經查，原告主張系爭房屋遭糞水汙損，雖提出現場照片為
      據（見本院卷一第6至10頁），然上開照片至多僅能證明
      系爭房屋確有發生污糞水倒灌之情事，然此糞水倒灌之成
      因為何，尚屬不明，無法排除為系爭大樓其他住戶之專有
      管線問題導致，甚或係系爭房屋本身管線問題造成，自無
      從逕以推論系爭事件係系爭大樓公用管線阻塞所生。再查
      ，被告雖於系爭事件發生後，有派員清潔、消毒系爭房屋
      ，並進行糞管疏通等情，有清潔完成照片、高雄市政府環
      保局109年4月23日高市環局稽字第10933347500號函、110
      年10月20日高市環局稽字第11039593700號函暨稽查紀錄
      及照片、系爭大樓警衛執勤日報表、被告LINE群組對話紀
      錄、費用發票存卷可佐（見本院卷一第38至40、151至178
      、179至188頁，本院卷二第25至32頁）。然觀諸被告LINE
      群組對話紀錄，係商談「205號1樓的馬桶溢出清潔費用，
      因為責任歸屬問題目前無法釐清，但因環境影響大樓門面
      ，建議先予公款清潔，待水電廠商查明後，再代位求償」
      、「有配合通管路的看看能不能先來處理」、「不知道塞
      哪裏」、「．．．通路最底處在地下1樓及2樓，因此這個問
      題要追蹤地下室是否有改管？樓上如果有亂塞東西，樓上
      自然也塞、因此，是否把問題向下探」等語（見本院卷一
      第161至166頁），足徵被告係為系爭大樓環境清潔因素，
      始先清潔系爭房屋，並進行糞管疏通，然尚未能判定係何
      部分之管路問題造成系爭房屋糞水外溢，自亦無從以被告
      嗣後有清潔、消毒、疏通管路等行為，即認系爭事件之成
      因為系爭大樓共用糞管造成，且可歸責被告。
　　⒋又查，被告均有定期僱工就系爭大樓進行抽肥作業等情，
      有發票收據存卷可查（見本院卷第67至71頁），足證被告
      確有履行系爭大樓公共糞管之管理維護義務。原告雖陳稱
      被告抽肥作業時間間距過長，顯有疏失等語，然依上開發
      票收據日期所載，被告自108年3月迄109年12月，係每3個
      月進行抽肥作業1次，則於系爭事件發生（即109年4月1日
      ）前近1年均未見系爭房屋有何糞水阻塞外溢之情事，可
      認被告抽肥作業之頻率應屬合理，原告復未舉證證明被告
      抽肥作業期距有何過長不合理之情事及與系爭事故之發生
      有因果關係，自無認原告之臆測為可採，是其主張，難認
      有據。　　
　　⒌末查，原告於110年9月30日言詞辯論期日聲請就系爭事件
      之原因及系爭屋損所需回復原狀費用為鑑定（見本院卷一
      第198頁），然原告嗣因時間費用之考量，向本院表示不
      再聲請鑑定（見本院卷二第67、114頁），致本院亦無從
      由專業機關之鑑定報告加以釐清系爭事件之發生成因，原
      告復未能提出其他證據證明系爭事件確係因系爭大樓公用
      糞管（共有部分）阻塞因素所致。亦難認定被告有何未盡
      公用糞管管理維護義務而可歸責之處。是依前揭說明，原
      告既未舉證證明系爭事件之原因係系爭大樓公用糞管堵塞
      破裂所生，自難認定被告有何債務不履行之情事，原告請
      求被告應賠償系爭屋損損修復費用46萬元，自無理由。
　　㈡原告既無權請求被告賠償系爭屋損修復費用，則就系爭房
      屋所受損害之項目及修復費用之金額，即無再行探究之必
      要，附此敘明。
五、綜上所述，原告依民法債務不履行及公寓大廈管理條例之法
    律關係，請求被告應給付原告46萬元，及自起訴狀繕本送達
    翌日起至清償日止，按週年利率5％計算之利息，為無理由，
    應予駁回。
六、本件事證已臻明確，兩造其餘攻擊防禦方法及所提證據，核
    與判決結果不生影響，爰不逐一論述，併此敘明。
七、訴訟費用負擔之依據：民事訴訟法第78條。
中　　華　　民　　國　　111 　年　　10　　月　　11　　日
                  高雄簡易庭　法　官  陳安信
以上正本係照原本作成。
如對本判決上訴，須於判決送達後20日內向本院提出上訴狀。如
委任律師提起上訴者，應一併繳納上訴審裁判費。
中　　華　　民　　國　　111 　年　　10　　月　　11　　日
                              書記官  蔡妮君